臺灣臺南地方法院刑事判決               100年度易字第81號
公  訴  人  臺灣臺南地方法院檢察署檢察官
被      告  陳建興
選任辯護人  林樹根律師
            洪茂松律師
            邱麗妃律師
被      告  陳錫勳
選任辯護人  李慧千律師
上列被告等因傷害等案件，經檢察官提起公訴（99年度營偵字第
1399、1537號），本院判決如下：
    主  文
陳建興犯傷害罪，處有期徒刑伍月；又犯誹謗罪，處有期徒刑捌
月；又犯傷害罪，處有期徒刑柒月。應執行有期徒刑壹年陸月。
陳錫勳犯公然侮辱罪，處拘役拾日，如易科罰金，以新臺幣壹仟
元折算壹日；又犯傷害罪，處拘役拾伍日，如易科罰金，以新臺
幣壹仟元折算壹日。應執行拘役貳拾日，如易科罰金，以新臺幣
壹仟元折算壹日。
    事  實
一、陳建興與林秀月係朋友關係，陳建興明知林秀月係有夫（陳
    錫勳為其配偶）之婦，仍對之糾纏不清，對林秀月之交友情
    形亦多所干涉，陳建興於：(一)民國九十九年八月一日十一時
    許，見林秀月與友人顏國富一同至臺南縣新營市（現改制為
    臺南市新營區○○○街一一０號「第六市場」，即醋勁大發
    ，並尾隨於後，見林秀月單獨下車後，乃上前質問林秀月為
    何與男性友人單獨外出，且基於傷害他人身體之犯意，徒手
    毆打林秀月之頭部、臉部及頸部等處，致林秀月跌倒並因而
    受有臉和頸部挫傷與左踝擦傷之傷害；(二)又於翌日（即八月
    二日）十九時許，至林秀月與陳錫勳共同經營，址設臺南市
    ○○區○○路一０七巷二十二號茶葉買賣生意之住處，見林
    秀月與友人翁力等人在場，竟基於意圖散布於眾之接續犯意
    ，二次當眾以台語向在林秀月及在場友人翁力等人，稱「林
    秀月被我幹過，林秀月也被很多男人幹過」、「林秀月到處
    討客兄」等語，指摘足以毀損林秀月名譽之事，隨後即揚長
    離去；(三)另於當日（即八月二日）二十時三十分許，復前往
    上址，此時林秀月之夫陳錫勳在場，二人因陳建興誣指林秀
    月在外交男友，及前一日陳建興毆打林秀月之事因而起口角
    ，陳錫勳即基於公然侮辱之犯意，罵陳建興「幹你娘」等語
    ；(四)嗣陳建興、陳錫勳均各基於傷害人身體之犯意，徒手互
    毆對方，致陳建興受有「右上肢挫傷、雙膝擦傷及挫傷」等
    傷害；陳錫勳則受有「左上眼瞼撕裂傷（4Ⅹ0.5公分）、左
    眼眶瘀腫（5Ⅹ2公分）、右眼眶紅腫、左肘擦裂傷三處（2
    Ⅹ2公分、1Ⅹ1公分、2Ⅹ2公分）」等傷害。
二、案經陳建興、陳錫勳、林秀月訴由臺南縣警察局新營分局報
    告偵辦及林秀月訴由臺灣臺南地方法院檢察署檢察官偵查起
    訴。
    理  由
壹、程序方面
一、公訴人就起訴之犯罪事實提出下列證據：(一)被告陳建興於警
    詢及偵查中供述、(二)被告陳鍚勳於警詢及偵查中自白、(三)告
    訴人林秀月於警詢及於偵查中以證人身分所為證述、(四)證人
    顏國富、翁力於偵查中之證述、(五)證人黃寶賜、童珍群於檢
    察事務官前之證述、(六)營新營院診斷證明書二紙、奇美醫院
    柳營分院診斷證明書一紙、(七)檢察事務官所為之勘驗筆錄、
    (八)現場照片六張。
二、被告二人及其辯護人對上開證據之證據能力意見如下：
  (一)被告陳建興及其辯護人：1.共同被告陳鍚勳於警局、檢察事
    務官及偵查中未經具結之供述，及告訴人林秀月於警局之指
    訴，均為審判外陳述，均無證據能力、2.證人黃寶賜、童珍
    群於檢察事務官前之證述，均為審判外陳述，均無證據能力
    、3.其餘證據之證據能力均無意見。
  (二)被告陳錫勳及其辯護人：1.共同被告陳建興於警局、檢察事
    務官及偵查中未經具結之供述，均為審判外陳述，均無證據
    能力、2.被告陳錫勳於九十九年十一月十日之檢察事務官筆
    錄，因與被告陳錫勳供述不符，認無證據能力、3.其餘證據
    之證據能力均無意見。
三、本院認定：
  (一)共同被告、證人於警詢及檢察事務官前之供述──
  1.按被告以外之人於審判外之言詞或書面陳述，除法律有規定
    者外，不得作為證據。被告以外之人於檢察事務官、司法警
    察官或司法警察調查中所為之陳述，與審判中不符時，其先
    前之陳述具有較可信之特別情況，且為證明犯罪事實存否所
    必要者，得為證據，刑事訴訟法第一百五十九條第一項、第
    一百五十九條之二定有明文。
  2.共同被告陳錫勳於警局及檢察事務官前之供述就被告陳建興
    而言、共同被告陳建興於警局及檢察事務官前之供述就被告
    陳錫勳而言、告訴人林秀月於警詢及證人黃寶賜、童珍群於
    檢察事務官前之證述，均屬被告以外之人於審判外之陳述，
    且不符刑事訴訟法第一百五十九條之二所規定之情形，是認
    均無證據能力。
  (二)共同被告及證人於偵查中之供述及證述──
  1.按被告以外之人於偵查中向檢察官所為之陳述，除顯有不可
    信之情況者外，得為證據，刑事訴訟法第一百五十九條之一
    第二項定有明文。所謂「顯有不可信」之情況，係指其不可
    信之情形，甚為顯著了然者，固非以絕對不須經過調查程序
    為條件，然須從卷證本身，綜合訊問時之外部情況為形式上
    之觀察或調查，即可發現，無待進一步為實質調查之情形而
    言；至被告等當事人、代理人、辯護人、輔佐人若主張其顯
    有不可信之情形者，本乎當事人主導證據調查原則，自應負
    舉證責任，否則，被告以外之人向檢察官所為之陳述，毋庸
    另為證明，即得作為認定被告犯罪之證據（最高法院九十六
    年度台上字第五六八四號判決意旨參照）。
  2.被告陳建興就共同被告陳錫勳及被告陳錫勳就共同被告陳建
    興於偵查中以被告身分之供述，並未指出有何顯不可性之情
    況，而由被告陳建興、陳錫勳之偵查筆錄，形式上觀察，亦
    無顯不可性之情況，且檢察官以被告身分傳訊陳建興及陳錫
    勳時，本無庸命其具結，是認均具證據能力。
  3.證人顏國富、翁力及林秀月等人於偵查中既均經檢察官告知
    證人據實陳述義務、具結之效果以及偽證之處罰後，始具結
    而為證述，且證人顏國富等業經本院傳喚到庭進行交互詰問
    ，已無礙於被告及辯護人之對質詰問權，又證人翁力於偵查
    中之筆錄，業經本院勘驗偵查光碟，認筆錄之記載與其所述
    亦無不符，又被告及其辯護人亦無具體主張上開證人於偵查
    中之證述有如何顯有不可信之情形，且均同意上開證人於偵
    查中之供述，均具證據適格，是認上開證人於偵查中向檢察
    官具結之證述具證據能力。
  (三)被告陳錫勳於九十九年十一月十日之檢察事務官筆錄──
  1.按被告之自白，非出於強暴、脅迫、利誘、詐欺、疲勞訊問
    、違法羈押或其他不正之方法，且與事實相符者，得為證據
    ，刑事訴訟法第一百五十六條第一項明文規定。
  2.被告陳建勳對九十九年十一月十日之檢察事務官筆錄已當庭
    捨棄勘驗，且又無證據證明筆錄之記載與其供述不符，另被
    告陳錫勳該次自白亦非出於以不正方法所取供，其與事實相
    符部分，認具證據能力。
  (四)照片──
    乃均以科學、機械之方式對於當時之情況所為忠實且正確之
    紀錄，性質上並非供述證據，故無傳聞法則之適用，又查無
    不得為證據之狀況，自具有證據能力。
  (五)本案其餘認定有罪事實所引用之證據──
    被告及其辯護人就檢察官所提出之其餘證據，均同意資為證
    據，另檢察官、被告及辯護人就本院所爰用之其餘證據，均
    未曾就證據能力表示異議，而各該證據經核亦無不具證據能
    力之情事，故依第一百五十九條之五第一、二項之規定，均
    得為證據。
貳、實體方面
一、訊據被告陳建興矢口否認上開犯罪事實，並辯稱：(一)九十九
    年七月三十一我有載林秀月去找顏國富，因為林秀月向我抱
    怨顏國富控制他，我說我與顏國富也熟，所以載林秀月去顏
    國富家要去關心，結果找不到顏國富。九十九年八月一日十
    一時左右，我看到林秀月之機車停在『第六市場』，我誤以
    為機車被竊，小偷把機車藏在『第六市場』內，我就下車走
    到機車旁邊，剛好林秀月從市場入口走進來，我問她為何機
    車停放在這裡、是被誰載到這裡的，林秀月才告訴我是顏國
    富，我問林秀月為何跟顏國富約到『第六市場』來，林秀月
    跟我說他們只是到附近統一超商而已，如果我不信，叫我載
    她到統一超商看，後來我就載她去統一超商看，她還叫我不
    要跟她先生說，否則要讓我身敗名裂，之後我就直接載她回
    家了，我沒有打她、(二)九十九年八月二日我去林秀月家是要
    質問她，為何要跟她先生說我們發生二、三百次性關係，我
    並沒有用起訴書所載那些話毀謗林秀月，另外證人翁力是陳
    錫勳之部屬，翁力在偵查中作完證之後，曾經跟我說他其實
    已經忘了當天之情形，只記得我跟林秀月在爭吵，他在偵查
    中所述均係陳錫勳教他的、(三)九十九年八月二日當天我要去
    找陳錫勳時，我因為害怕被陳錫勳打，所以先到警察局備案
    ，我既然已經跟警察局備案，怎麼可能出手打陳錫勳，當時
    是陳錫勳一直拿花盆丟我，第三次丟我時，他自己跌倒，陳
    一德過去扶起他，我就看到陳錫勳臉上流很多血。另九十九
    年八月二日下午四、五時，我經過林秀月家門口有看到黃寶
    賜，檢察官起訴我跟陳錫勳互毆之時間，證人黃寶賜並不在
    現場，那時只有陳錫勳夫婦，及另外一位陪我到場朋友陳一
    德在場而已。被告陳建興之選任辯護人辯護稱：(一)林秀月指
    訴被陳建興打巴掌，與卷附之急診護理紀錄所載，係被男人
    因口角用手拉扯脖子不符。另林秀月走進市場時，顏國富正
    在倒車，既然在倒車，應該是往後看，不可能會看到前方陳
    建興與林秀月糾紛之情形。又林秀月下車之處，距其停車之
    地點，經辯護人實地丈量，有十幾公尺，依理林秀月步行至
    機車停放處時，顏國富應已倒車完畢並離開，且林秀月之機
    車又停在市○○道內，顏國富不可能看到陳建興與林秀月爭
    吵之情形，且互核林秀月及顏國富於偵審中之供述，林秀月
    證述：案發時，陳建興有喊「顏國富你給我過來」云云，顏
    國富則證述：聽到陳建興喊林秀月之名字云云，另由林秀月
    證述：顏國富當時已開車離開，可能沒有看到傷害之經過云
    云，顯見二人所供互相矛盾，是由林秀月及顏國富之證述，
    並不足以證明被告陳建興有傷害林秀月之犯行、(二)被告陳建
    興當天係向林秀月說：你有老公及小孩，還每天到我家，不
    怕別人講討客兄等語，並非揚稱林秀月到處討客兄，且證人
    翁力於審理中已證述，其有重聽毛病，另翁力於偵查中均只
    有證述，被告陳建興有罵林秀月，有「ㄘㄜˋ」林秀月，是
    經檢察官詢問有無說哪些話，翁力才說有「ㄘㄜˋ」那些話
    ，顯然翁力於偵查中係受到檢察官誘導所述，何況，此為兩
    人對罵，並無散布於眾之意、(三)陳建興與陳錫動衝突時，黃
    寶賜夫婦並不在現場，且由陳錫勳之傷勢觀之，顯然係跌倒
    在地，被破裂之花盆所割傷，因陳建興當時係徒手，不可能
    造成陳錫勳受到撕裂傷。
二、訊據被告陳錫勳對公然侮辱之犯行則坦承不諱，惟矢口否認
    有何傷害犯行，並辯稱：當天都是陳建興在打我，他從屋內
    一直打，我就跑到屋外，整個過程我都只是在防衛，就是抱
    著自己頭部，抵擋陳建興之攻擊，我並沒有去推陳建興，後
    來我跑到屋外的時候，我有拿起地上一個塑膠小盆栽護著自
    己臉部，並未拿花盆丟他。被告陳錫勳之選任辯護人辯護稱
    ：由奇美醫院所提出之病歷資料可知，陳建興膝蓋受傷部份
    ，是他自己跌倒受傷所造成，陳建興剛才在庭上也有供述，
    膝蓋受傷部份並非因陳錫勳傷害所造成的，且證人童珍群亦
    證述，她看到陳建興多次把陳錫勳摔倒在地上，陳錫勳有意
    圖要做反抗，但是根本沒有能力回手，馬上又被陳建興再摔
    一次，另參酌陳一德證述，過程只有一、二分鐘等語，在這
    短短一、二分鐘，陳錫勳已經被陳建興摔了二、三次，顯見
    他沒有多餘時間來傷害陳建興。被告陳錫勳在偵訊中說如果
    檢察官認為是互毆就是互毆，但是陳錫勳根本不確定自己有
    沒有打到陳建興，他只是一再反抗，鈞院勘驗勘驗陳建興提
    出之錄音譯文也可以聽出，整個過程中陳建興之語氣很輕鬆
    平常，我們不認為陳建興有受到任何傷害。另證人陳一德雖
    稱：有看到陳錫勳要丟花盆之動作等，但陳一德從警詢、偵
    訊、審理中也一直證述稱：沒有看到陳錫勳有打到陳建興等
    ，顯然其證詞係迴護陳建興。而除陳建興之供述外，沒有其
    他證人可以證明陳錫勳有打到陳建興，陳建興身上之傷勢並
    非陳錫勳所造成的。
三、經查：
  (一)被告陳建興毆打林秀月之犯罪事實，業據：
  1.證人林秀月於偵查及審理中證述：九十九年七月三十一日晚
    上，陳建興與陳一德到我家強制我上車，要載我去找我朋友
    顏國富，陳建興以為我與顏國富有不正常關係，到了顏國富
    家附近，因為找不到顏國富家，陳建興就在附近大聲咆哮，
    說顏國富不要亂搞別人之妻子。隔天顏國富打電話問我昨天
    發生何事，因此我就跟他約在新營區○○街第六市場，我先
    騎機車到第六市場，把機車停到市場內，因為那個市場已經
    沒有在使用了，很多機車都停在裡面，之後再由顏國富車載
    我至後壁鄉安溪寮之統一超商把事情說清楚。我們談完之後
    ，顏國富又把我載回第六市場，我一下車，剛走進市場內，
    陳建興就衝出來，開始罵三字經，且很用力打我一下，我就
    跌倒在地，昏昏沈沈中又聽到他打我耳光，過程中有聽到陳
    建興叫：「國富，你給我過來」。陳建興打我臉頰好幾下，
    我跌坐在地上好幾次，他還抓我頭髮搖晃及掐我脖子，還問
    我跟顏國富去哪裡講事情，之後，又強行載我至安溪寮之統
    一超商，問工讀生有無錄影，經工讀生告以裡面有，外面沒
    有，陳建興才開車載我回家。我回家後心情很不好，又去找
    一位女性友人哭訴，並麻煩她載我去牽機車，之後她還陪我
    去驗傷等語綦詳；且經證人顏國富於偵查及審理中證述：九
    十九年七月三十一日我在家裡面有聽到陳建興在外面罵一些
    很難聽之言語，但我沒有出去，事後我與林秀月聯絡，她說
    對我很不好意思。隔天，我開車去新營公正街第六市場載林
    秀月，林秀月之機車停放在第六市場裡面，我們開車去安溪
    寮，回來後我在第六市場大門口先讓林秀月下車，之後才倒
    車，才剛倒車沒多久，就聽到陳建興喊林秀月之名字，我就
    把車停下來，抬頭看到陳建興打林秀月巴掌，林秀月大叫一
    聲，且跌坐下去，陳建興打林秀月以後，又叫「國富，你給
    我下來」，當時我沒有下車，因為那輛車不是我的，我怕他
    會砸車，因此我就把車開到比較遠之地方，再走回去看，他
    們就已經不在那裡了等語明確。此外，復有營新醫院診斷證
    明書一紙（見警卷二第七頁）、營新醫院一百年三月七日營
    新100發字第10000000027號函暨所附之林秀月九十九年八月
    一日急診病歷一份（見本院卷六十七至七十頁）在卷可稽。
  2.被告陳建興雖否認傷害林秀月，並以前詞置辯，其辯護人雖
    指稱證人林秀月及顏國富之證詞有瑕疵，惟證人林秀月於偵
    查及審理中不僅證述，遭被告陳建興打巴掌，且掐住脖子，
    此證述與急診病歷所載並無不符。又證人顏國富係證述，案
    發時聽到被告陳建興喊林秀月之名字，及叫「國富，你給我
    下來」，此與證人林秀月證述，有聽到被告陳建興喊「國富
    ，你給我下來」等語相符，辯護人指稱二人證述不一，顯係
    斷章取義。辯護人另又質疑，以證人顏國富所在處及當時正
    在倒車，不可能會目睹前方所發生之事云云，然一般人在倒
    車，目光並不會僅往後看，仍會隨時注意四周狀況，況且，
    證人顏國富亦證述，因為有聽到陳建興喊林秀月姓名，所以
    停止繼續倒車，抬起頭來看，另以案發當時為早上，光線明
    亮，證人顏國富與被告陳建興、證人林秀月之間，又無足以
    遮住視線之障礙物，豈會無法看到陳建興及林秀月互動之情
    形，是辯護人此一辯護亦不足為被告陳建興有利之認定。又
    證人林秀月於偵查中雖曾證述：顏國富可能沒有看到傷害之
    經過等語，惟證人顏國富究竟有無目睹傷害之經過，應以證
    人顏國富之證詞為判斷基準，豈會以其他證人推測之詞，而
    質疑證人顏國富，是辯護人所述顯違常情。
  (二)被告陳建興毀謗林秀月之犯罪事實，業據：
  1.證人林秀月於偵查及審理中指證：九十九年八月二日晚上七
    時左右，陳建興來新營市○○路一０七巷二十二號，該處是
    我住家兼所經營之茶行，樓下平常可供客人進出買茶，陳建
    興當晚在一個小時內，總共陸陸續續來三趟，第四次才打我
    先生。陳建興當晚第一次來好像有講到茶葉，還說我到處討
    客兄，但我記不太清楚了，他來來去去，講話都罵三字經，
    還說我討客兄，那三次現場有黃寶賜、童珍群夫妻及小孩，
    第二次翁力也在場，他還叫翁力問我有沒有跟他（指陳建興
    ）發生性行為過等語綦詳；核與證人黃寶賜於審理中證述：
    九十九年八月二日晚上約八點，我跟我太太、小孩去我表姐
    、表姐夫家泡茶，一開始只有我表姐在家，在泡茶期間，陳
    建興有騎摩托車來三次，每次都罵三字經，罵什麼我現在忘
    記了，其中一次證人翁力也在場。我在警察局所說，九十九
    年八月五日八時十分左右，陳建興進來講有關茶葉之事，接
    著就離開，約八時十五分左右，又來現場，對林秀月說，你
    被幾百個、幾千個男人幹過，說完就離開，五分鐘後又來，
    並說林秀月你有沒有被我幹過等語，均實在，當時在警局時
    ，記憶比較清楚等語、及證人童珍群於審理中證述：九十九
    年八月二日晚上八點左右，我與我先生、小孩一起去表姐林
    秀月家，剛去時，只有林秀月在家，表姐夫不在，當晚陳建
    興陸續有四次到林秀月家，前三次單獨來，第四次跟一位先
    生開車一起來，陳建興第二次來時，現場除了林秀月及我們
    家人外，還有另一個人（當庭指認係證人翁力），他有進來
    林秀月家中喝一下茶就走掉了，陳建興前三次來，有罵一些
    粗話，有講到關於茶葉之事情，還有講到林秀月討客兄、林
    秀月有跟他發生性關係等語相符。
  2.再者，證人翁力於偵查中亦證述：九十九年八月二日晚上我
    騎腳踏車到林秀月經營之茶行，我到門口有看到陳建興，陳
    建興出去，二分鐘後又進來，他進來時我已經進入茶行了，
    陳建興進來就罵林秀月，我告訴他不要這樣，他有出言說「
    林秀月被很多人幹過、討客兄」，還說不然我可以問林秀月
    看是否有此事等語；另於審理中亦曾證述：「（你那天跟檢
    察官講陳建興那天有說『林秀月被很多人幹過、討客兄（台
    語）』，你講的是否實在？）他隨口在那裡罵，所以我才會
    起來跟他說這樣不好，大家都是好兄弟，他有罵這樣沒有錯
    ，但是我馬上跟他說，他也馬上離開，他離開後我也跟他離
    開」、「（請庭上提示偵三卷第二十九頁倒數第四行筆錄，
    你那天是否有跟檢察官這樣講？）檢察官問我說我有無聽到
    他這樣講」、「（你是否有講那些話？）我跟他說他有罵的
    很難聽，但是那些話我有聽到沒有錯，但是我馬上阻擋他說
    好了不要再這樣，他也馬上離開」等語明確。雖證人翁力於
    審理中數度避重就輕，經問以有無聽到陳建興跟林秀月講「
    林秀月被我幹過、林秀月也被很多男人幹過、林秀月到處討
    客兄」，答以：那麼深奧的話，我突然沒有想很多，他就在
    那裡一直罵，我沒有辦法分析，沒有瞭解那麼深，我在偵查
    中只有向檢察官表示，陳建興講得很難聽，並沒有正式說是
    「討客兄」，那是檢察官問我是不是屬於討客兄這種性質，
    我說檢察官如果認為這樣就是這樣，這個我沒有很了解云云
    ，然由當庭勘驗證人翁力偵訊光碟之結果：「檢察官（下稱
    檢）：他有罵什麼你可有聽到」、「翁力（下稱翁）：啥」
    、「檢：那天他有罵什麼難聽話」、「翁：他是大聲，咱查
    甫人大聲都會罵那些ㄘㄜˋ嘴（台語）的話嘛哦」、「檢：
    翁先生是否還記得是什麼話，還是我用我的嘴講出來」、「
    翁：伊就罵說什麼」、「檢：你不敢講」、「翁：什麼伊有
    卡醜啦，我講幹，我也跟他說啊建興你」、「檢：我現在講
    你聽聽看啦哦，不然由我的嘴講好了，不然你才不會，講『
    這個林小姐被很多人幹過』是否有講過這些話」、「翁：怎
    樣」、「檢：他是否有講『林小姐有被很多人幹過』」、「
    翁：伊那是ㄘㄜˋ嘴（台語）罵的，但是他是沒有ㄉㄧㄚˋ
    什麼人（意指什麼人）啦，他就這樣講」、「檢：伊有講伊
    被很多人幹過這些話嗎」、「翁：嘸，這伊是有這樣罵，但
    是我有，所以我有念他啦」、「檢：啊有罵討客兄嘛哦」、
    「翁：這句頭仔有ㄘㄜˋ合（台語發音）有」、「檢：有講
    討客兄，有被很多人」、「翁：這是他ㄘㄜˋ嘴（台語）這
    樣講沒錯，所以我有起身罵他，我有罵他說建興你怎麼這樣
    ，大家都是好兄弟，你給他罵這句，人家的先生又不在家，
    剩他一個人在家，你給人家罵這麼也歹勢，我講這樣，所以
    他就轉出去了，他就轉出去了」、「林秀月：我記得他有說
    ，嘸你給伊問問看，看伊是否有給我幹過，有嗎，有說這樣
      」、「翁：他算是叫我問他，我說大家好兄弟，你這你講
    這個難聽，大家好兄弟仔，所以他給我念一念，他轉身就出
    去了，他出去，我喝一杯茶，我就走了」，由證人翁力於檢
    察官多次訊問被告陳建興有無出言林秀月討客兄、被很多人
    幹過等語時，均正面回答：這是他ㄘㄜˋ嘴講的，我有當場
    念他說建興你怎麼這樣等語，顯見被告陳建興確實有當眾指
    摘林秀月討客兄、被很多人幹過等不堪入耳之言語，否則證
    人翁力又何需予以規勸，證人翁力於審理中推稱其在偵查中
    之證詞，均為檢察官之意云云，與事實不符，委不足採。
  3.綜觀被告陳建興指稱林秀月討客兄、被很多人幹過，也被我
    幹過等語時，在場有證人黃寶賜一家人及證人翁力等共四人
    ，且該處為營業場所，任何人皆可自由出入買茶，被告陳建
    興在多數人所在及不特人可進出之場所，指稱林秀月討客兄
    等語，顯然有散布於眾之意圖，且所指稱有關林秀月私德之
    事，足以使林秀月難堪，貶損其在社會上保有之人格及聲譽
    地位甚明。被告陳建興雖否認犯行，並以前詞置辯，惟被告
    陳建興亦不否認於上開時地，曾口出討客兄及提及二人發生
    性關係等字眼，僅辯稱係要向林秀月質問為何向陳錫勳說二
    人發生二、三百次性關係云云，然被告陳建興既供稱與林秀
    月為一般朋友關係（見警卷二第一頁背面），則證人林秀月
    豈會不顧家庭和諧，向自己丈夫虛構嚴重毀損名節之事，足
    見被告陳建興所辯，不合情理至為顯然。又證人翁力與被告
    陳建興並無恩怨，且不因指證被告陳建興即有何利益可圖，
    已排除有迎合檢察官問題而回答之虞，再者，檢察官係因證
    人翁力有所顧忌、欲言又止之態度，為查明事實真象，因而
    採取是非式之問題，難認有何不合法之處。另證人翁力於審
    理中雖曾證述自己有重聽，然由詰問過程可看出，發問者只
    需以一般之音量提問，證人翁力均可明瞭問題內容，並不需
    要借助其他工具，或需發問者特別提高音量，顯見證人翁力
    縱自認有重聽，亦無礙於其於日常生活中對週遭聲響之知覺
    ，自無法因證人翁力證述其有重聽，即為被告陳建興有利之
    認定。
  (三)被告陳建興傷害陳錫勳之犯罪事實，業據：
  1.共同被告陳錫勳於偵查及本院供述明確，再參諸證人林秀月
    於審理中證述：九十九年八月二日陳建興第四次來我家時，
    一進來，我先生就問他為什麼要打我太太，陳建興就開始罵
    三字經、五字經，後來我看到陳建興打我先生，我把先生推
    倒，我開始很緊張，馬上打電話報案，後來怎麼從裡面打到
    外面去，我沒有注意看，剛開始打時，黃寶賜夫婦之小孩很
    害怕，我就他們進去等一下，後來黃寶賜夫婦有再出來，童
    珍群跟我說我先生被打到血流滿面，所以我就去擋他們叫他
    們不要再打了等語、證人黃寶賜於審理中證述：陳建興一進
    門就先罵三字經，後來在屋內就開始與陳錫勳扭打，就是類
    似過肩摔把陳錫勳摔過去，之後二人就衝到外面去，衝到外
    面之過程，是何人在先何人在後、有無一邊走一邊打，我就
    沒有看清楚，因為我沒有全程看到，在屋內扭打時，小孩在
    哭，我去安慰小孩，接者我就在屋內泡茶區往外看到陳建興
    及陳錫勳在扭打，直到看到陳錫勳被壓在地上，我才出去把
    他們二人拉開等語，及證人童珍群於審理中證述：陳建興當
    晚第四次來時，有跟陳錫勳吵架，吵什麼我沒有聽清楚，他
    們二人在屋內也有打起來，何人先出手我沒有看清楚，我看
    到陳建興把陳錫勳甩下去，陳錫勳想要試圖還手，又被甩下
    去，後來因為小孩在哭，我就趕快把小朋友抱進去廚房，我
    進去一下子就再出來，我看到陳建興在戶外又把陳錫勳甩下
    去，起來時眼睛已經流血，陳錫勳有試圖想要打回去，可是
    站起來就又被甩下去，想要拿樹根打，可是根本打不到，後
    來我先生有出去把雙方拉開等語，此外，復有營新醫院診斷
    證明書、陳錫勳被打傷血流滿面之照片各一紙（見警卷一第
    三十三之一頁、第二十七頁）在卷為憑，顯見被告陳建興確
    實有出手傷害告訴人陳錫勳。
  2.被告陳建興雖否認犯行，並以前詞置辯。然證人翁力於本院
    審理時，已明確證述：九十九年八月二日晚上八時，我倒完
    垃圾後，騎腳踏車去林秀月家，那時林秀月及剛才那二個夫
    妻（按指證人黃寶賜夫妻）也在現場一起坐著泡茶等語，顯
    見被告陳建興辯稱證人黃寶賜係當日下午四、五時左右前往
    林秀月家，並非實情。再由告訴人陳錫勳提出之營新醫院診
    斷證明書所載，其中左眼眶瘀腫（五Ⅹ二公分）、右眼眶周
    紅腫，顯然係遭人為外力所致，倘係跌倒碰撞到，豈會同時
    造成左、右眼傷害。另證人陳一德於審理中雖證述：陳建興
    沒有打陳錫勳，是陳錫勳拿花盆砸陳建興，總共丟三次，第
    二次時，我看到陳建興把手舉起來擋花盆，花盆都破掉了，
    第三次砸花盆時，陳建興及陳錫勳都摔倒，陳錫勳還壓住陳
    建興，我聽到陳建興喊「你抓我的懶趴」，過程中陳錫勳怎
    麼流血我並不清楚，我也是等警察來才知道他流這麼多血云
    云，惟由前述營新醫院診斷證明書、陳錫勳被打傷血流滿面
    之照片，倘被告陳建興均未動手，告訴人陳錫勳豈有可能跌
    一跤即導致左、右眼均受傷，且就人體外觀而言，鼻子較眼
    睛為突出，倘要臉部撞擊地面同時，導致雙眼皆受傷，按理
    亦會傷及鼻子，然陳錫勳之鼻子竟未受任何傷害，足認證人
    陳一德之證詞，已有疑義，又依卷附現場照片，並無任何花
    盆被摔破碎之照片，僅有張花盆翻覆及盆栽內之植物連同泥
    土掉落於地之照片（見警卷一第二十九頁、第三十頁），是
    倘陳錫勳果真有連續三次向被告陳建興丟擲花盆，現場豈會
    無花盆碎裂四散之跡證，況且證人林秀月於本院亦證述：現
    場沒有小花盆被摔破，破掉之花盆還在原來放置之位置，但
    好像整棵被拔起來等語，此一證詞核與卷附照片相符，堪認
    證人陳一德之證詞，均屬杜撰。未由證人陳一德證述，陳建
    興及陳錫勳摔倒在地後，陳錫勳還壓住陳建興，我聽到陳建
    興喊「你抓我的懶趴」云云，再互核案發時，由被告陳建興
    身上所配帶之錄音筆所錄得之內容，經本院勘驗後，被告陳
    建興案發時係口出「林北這支爛鳥」、「林北這支爛鳥很好
    吸哩」等語，有勘驗筆錄一份在卷可稽，與證人陳一德之證
    述迥不相符。是證人陳一德之證詞，既有如上諸多瑕疵，顯
    係為迴護被告陳建興所杜撰，自無法憑採。
  (四)被告陳錫勳公然侮辱及傷害陳建興之犯罪事實，業據：
  1.公然侮辱部分，業據被告陳錫勳坦承屬實，且經本院勘驗告
    訴人陳建興提出之錄音光碟，被告陳錫勳確實有以「幹你娘
    」等語辱罵陳建興，有勘驗筆錄一份在卷足據，被告陳錫勳
    之自白核與事實相符。
  2.傷害部分，業據陳建興以共同被告身分於本院指述，遭被告
    陳錫勳於上開時地出手傷害等語明確，且由證人陳一德於本
    院之證詞，堪認被告陳錫勳確有出手。雖共同被告陳建興及
    證人陳一德均稱，陳建興所受傷勢係被告陳錫勳丟擲花盆造
    成的云云，此部分有關傷害手段之供述業據本院認定與事實
    相歧，然按告訴人、證人之陳述有部分前後不符，或相互間
    有所歧異時，究竟何者為可採，法院仍得本其自由心證予以
    斟酌，非謂一有不符或矛盾，即應認其全部均為不可採信；
    尤其關於行為動機、手段及結果等之細節方面，告訴人之指
    陳，難免故予誇大，證人之證言，有時亦有予渲染之可能；
    然其基本事實之陳述，若果與真實性無礙時，則仍非不得予
    以採信（最高法院七十四年台上字第一五九九號判例可資參
    照）。就被告陳錫勳有出手打傷陳建興等情，除依共同被告
    陳建興供述及證人陳一德證述外，再參諸被告陳錫勳於檢察
    事務官詢問時，亦自承可能有打到陳建興等語，另證人童珍
    群於本院亦證述：被告陳錫勳一再試圖想要打回去等語，又
    由卷附錄音光碟勘驗結果，證人陳一德於案發過程中不斷出
    言：阿勳不行、麥啦、不值啦等語，共同被告陳建興亦稱：
    乎踢、不要緊、乎踢啦，閣來等語，及證人陳一德出手攔阻
    被告陳錫勳之照片（見偵卷一第三十五頁），顯見被告陳錫
    勳有積極要還手，並非如其事後所辯，一直處於防禦之狀態
    ，是認共同被告陳建興及證人陳一德此部分供述，並無不實
    。被告陳錫勳於遭同案被告陳建興攻擊完畢後，又出手還擊
    ，互毆行為灼然甚明，且又造成陳建興受傷，復有奇美醫院
    柳營分院診斷證明書一紙在卷可證（見警卷一第三十三頁）
    ，被告陳錫勳傷害犯行，事證明確。
  (五)綜上所述，被告陳建興、陳錫勳所辯均不足採，其二人犯行
    事證均已臻明確，洵堪認定。
四、核被告陳建興所為，係犯刑法第二百七十七條第一項傷害罪
    及同法第三百十條第一項誹謗罪；被告陳錫勳所為，係犯刑
    法第二百七十七條第一項傷害罪及同法第三百零九條第一項
    公然侮辱罪。被告陳建興於九十九年八月二日晚間二次誹謗
    林秀月之行為，係於同一地點，密切接近之時間實施，侵害
    同一之法益，各行為之獨立性極為薄弱，依一般社會健全觀
    念，在時間差距上，難以強行分開，在刑法評價上，以視為
    數個舉動之接續施行，合為包括之一行為予以評價較為合理
    ，應論以接續犯。被告陳建興所犯上開二次傷害罪，及一次
    誹謗罪、被告陳錫勳所犯上開二罪間，均犯意各別，行為不
    同，應分論併罰。爰審酌被告陳建興目無法紀，欺壓良善，
    無故傷害告訴人林秀月、陳錫勳，又以極為粗鄙不堪之言論
    誹謗林秀月，使其人格嚴重受辱，犯後猶飾詞狡辯，未見絲
    毫悔意，惡性極為重大；被告陳錫勳傷害及出言侮辱告訴人
    陳建興固有不該，惟考量其係為捍衛妻子，為討回公道，思
    慮未周，而罹刑章，及犯後已坦認部分犯行之態度等一切情
    狀，分別量處如主文所示之刑，並定應執行刑，就被告陳錫
    勳併諭知易科罰金之折算標準。
據上論斷，應依刑事訴訟法第二百九十九條第一項前段、刑法第
二百七十七條第一項、第三百零九條第一項、第三百十條第一項
、第四十一條第一項、第五十一條第五、六款，刑法施行法第一
條之一，判決如主文。
本案經檢察官黃淑妤到庭執行職務
中    華    民    國   100    年    9     月    6     日
                刑事第十一庭  法  官  包梅真
以上正本證明與原本無異。
如不服本判決應於收受本判決後10日內向本院提出上訴書狀，並
應敘述具體理由。其未敘述上訴理由者，應於上訴期間屆滿後20
日內向本院補提理由書狀（均須按他造當事人之人數附繕本）「
切勿逕送上級法院」。
                              書記官  李淑秋
中    華    民    國   100    年    9     月    6     日
附錄本案論罪科刑法條全文
中華民國刑法第277條：
（普通傷害罪）
傷害人之身體或健康者，處3年以下有期徒刑、拘役或1千元以下
罰金。
犯前項之罪因而致人於死者，處無期徒刑或7年以上有期徒刑；
致重傷者，處3年以上10年以下有期徒刑。
中華民國刑法第309條：
（公然侮辱罪）
公然侮辱人者，處拘役或3百元以下罰金。
以強暴犯前項之罪者，處1年以下有期徒刑、拘役或5百元以下罰
金。
中華民國刑法第310條：
（誹謗罪）
意圖散布於眾，而指摘或傳述足以毀損他人名譽之事者，為誹謗
罪，處1年以下有期徒刑、拘役或5百元以下罰金。
散布文字、圖畫犯前項之罪者，處2年以下有期徒刑、拘役或1千
元以下罰金。
對於所誹謗之事，能證明其為真實者，不罰。但涉於私德而與公
共利益無關者，不在此限。